【裁判字號】    94,交聲,1266
【裁判日期】    950106
【裁判案由】    違反道路交通管理處罰條例聲明異議
【裁判全文】
臺灣臺北地方法院交通事件裁定        94年度交聲字第1266號
原處分機關  臺北市交通事件裁決所
異  議  人
即受處分人  甲  ○
上列異議人即受處分人因違反道路交通管理處罰條例案件，對於
臺北市交通事件裁決所中華民國94年12月1日所為之處分（原處
分案號：北市裁二字第裁22－AN0000000號），聲明異議，本院
裁定如下：
    主  文
異議駁回。
    理  由
一、按「禁行機車」標字，用以告示本車道禁止機器腳踏車通行
    ，繪設於路段起點，路段過長時，得於路段中加繪之，道路
    交通標誌標線號誌設置規則第178 條定有明文。又道路交通
    安全規則所稱之「汽車」，係指在道路上不依軌道或電力架
    線而以原動機行駛之車輛（包含機器腳踏車）；而機器腳踏
    車行駛之車道及轉彎，應依標誌或標線之規定行駛，道路交
    通安全規則第2 條第1 項第1 款及第99條第1 項定有明文。
    而道路交通管理處罰條例所稱之「車輛」，係指在道路上以
    原動機行駛之汽車（包括機器腳踏車）或以人力、獸力行駛
    之車輛；汽車駕駛人，爭道行駛而有機器腳踏車不在規定車
    道行駛之情形者，處新臺幣（下同）600元以上1,800元以下
    之罰鍰；又汽車駕駛人，有違反道路交通管理處罰條例第45
    條情形者，除依原條款處罰鍰外，並記違規點數1點，道路
    交通管理處罰條例第3條第8款、第45條第13款及第63條第1
    項第1款分別定有明文。
二、異議人即受處分人甲○騎乘NK2－831號重型機車，於民國94
    年9月27日上午10時37分許，在臺北市○○○路口，經警舉
    發未依規定車道行駛之違規，受處分人於收受舉發通知單後
    ，於到案日期不服提出申訴，經原處分機關函轉舉發機關調
    查後，仍認受處分人有上開違規事實，乃道路交通管理處罰
    條例第45條第1項第13款裁罰600元，並依同條例第63條第1
    項第1款記違規點數1點。
三、受處分人異議意旨固坦承有於上開時、地未遵標線指示而行
    駛於機車專用道以外路面之事實，惟矢口否認有何違規行為
    ，辯稱：當時號誌轉為綠燈，有許多車輛右轉，佔用機車行
    駛車道，為免交通受阻，異議人不得已變換車道行駛，請撤
    銷本件處分，為此聲明異議云云。
四、經查：受處分人所有上開車號重型機車，於前揭時、地未依
    規定而行駛於禁行機車道，經臺北市政府警察局大安分局依
    據採證照片逕行舉發，爰依道路交通管理處罰條例第45 條
    第1項第13款裁罰600元，並依同條例第63條第1項第1款記違
    規點數1點等情，有臺北市政府警察局舉發違反道路交通管
    理事件通知單1紙及採證照片1幀在卷可稽，應可認定。觀乎
    上開採證照片所示，異議人所行駛之臺北市○○○路○道之
    地面設有「禁行機車」標字，除此之外，尚有其他可供機車
    行駛之車道，且依照片所示，雖有一輛計程車行駛在該車道
    上，但車輛間仍有充足之空間可供機車行駛；又異議人遭拍
    照舉發違規之際，僅異議人單獨行駛在禁行機車道，並無其
    餘機車違規行駛在該線車道，衡情如異議人所稱因當時車輛
    甚多右轉佔用機車專用道，始不得已而暫行禁行機車道，何
    故其他機車均能合乎規定行駛，僅異議人1人違規？況異議
    人辯稱有車輛右轉佔用機車行駛車道云云，並無何具體事證
    可證當時確有此情，又縱令屬實，此乃行車互相間如何禮讓
    及等待之問題，並非異議人即可違反法令之規定而任意行駛
    ，該路段既有標誌、標線，異議人仍須依該標誌、標線行駛
    ，是異議人所辯，要屬卸責之詞，不足採信。綜上，異議人
    確有「機器腳踏車不在規定車道行駛」之交通違規事實，其
    事證已臻明確，應堪認定。從而原處分機關依道路交通管理
    處罰條例第45條第13款及第63條第1項第1款之規定，裁處異
    議人罰鍰600元，並記違規點數1點，核無不當。異議人聲明
    異議，為無理由，應予駁回。
五、據上論斷，應依道路交通案件處理辦法第19條，裁定如主文
    。
中    華    民    國    95    年    1     月    6     日
                              交通法庭法  官  胡宏文
以上正本證明與原本無異
如不服本裁定應於送達後5日內向本院提出抗告狀
                                      書記官  劉穗筠
中    華    民    國    95    年    1     月    6     日


司法院資訊處製作；財團法人民間司法改革基金會備份。
